【裁判字號】    97,上訴,1335
【裁判日期】    971016
【裁判案由】    重傷害
【裁判全文】
臺灣高等法院臺中分院刑事判決        97年度上訴字第1335號
上  訴  人
即  被  告  甲○○
                    （現於臺灣臺中看守所羈押中）
指定辯護人  本院公設辯護人丙○○
上列上訴人因重傷害案件，不服臺灣臺中地方法院96年度訴字第
4445號中華民國97年4月16日第一審判決（起訴案號：臺灣臺中
地方法院檢察署96年度偵字第23747號），提起上訴，本院判決
如下：
    主  文
上訴駁回。
    犯 罪 事 實
一、甲○○與王崑崙素不相識，竟於民國96年10月7日上午5時30
    分許，行經臺中縣大甲鎮○○路242號王崑崙住處前時，基
    於使王崑崙受重傷之犯意，徒手自後方將王崑崙壓制在地，
    並以拳頭持續猛烈毆打王崑崙之頭部、左眼，致王崑崙受有
    左耳瘀血及挫傷、頭部外傷、右手擦傷之傷害及左眼球破裂
    、萎縮，視力完全喪失之重傷害。
二、案經被害人王崑崙告訴及被害人王崑崙之配偶丁○○○訴由
    臺中縣警察局大甲分局報請臺灣臺中地方法院檢察署檢察官
    偵查起訴。
    理  由
壹、程序部分：
一、按被告以外之人於偵查中向檢察官所為陳述，除顯有不可信
    之情況者外，得為證據，刑事訴訟法第159條之1第2項定有
    明文。偵查中對被告以外之人（包括證人、鑑定人、告訴人
    、被害人及共同被告等）所為之偵查筆錄，或被告以外之人
    向檢察官所提之書面陳述，性質上均屬傳聞證據。惟現階段
    刑事訴訟法規定檢察官代表國家偵查犯罪、實施公訴，依法
    其有訊問被告、證人及鑑定人之權，證人、鑑定人且須具結
    ，而實務運作時，檢察官偵查中向被告以外之人所取得之陳
    述，原則上均能遵守法律規定，不致違法取供，其可信度極
    高，職是，被告以外之人前於偵查中已具結而為證述，除反
    對該項供述得具有證據能力之一方，已釋明「顯有不可信之
    情況」之理由外，不宜以該證人未能於審判中接受他造之反
    對詰問為由，即遽指該證人於偵查中之陳述不具證據能力。
    且所謂不可信性情況，法院應審酌被告以外之人於陳述時之
    外在環境及情況，例如：陳述時之心理狀況、有無受到外力
    干擾等，以為判斷之依據。本件證人王崑崙、王麒淵於檢察
    官偵查中，以證人之身分陳述，經告以具結義務及偽證處罰
    後，於命證人朗讀結文後具結，其係於負擔偽證罪之處罰心
    理下證述，並以具結擔保其供述之真實性，又無受其他不當
    外力干擾之情形，其未曾提及檢察官在偵查時有不法取供之
    情形，依上說明，其於偵查中之證言自具有證據能力。
二、次按被告以外之人（包括證人、鑑定人、告訴人、被害人及
    共同被告等）於審判外之陳述雖不符刑事訴訟法第159條之1
    至之4等四條之規定，而經當事人於審判程序同意作為證據
    ，法院審酌該言詞陳述或書面陳述作成時之情況，認為適當
    者，亦得為證據；當事人、代理人或辯護人於法院調查證據
    時，知有刑事訴訟法第159條第1項不得為證據之情形，而未
    於言詞辯論終結前聲明異議者，視為有前項之同意，同法第
    159條之5定有明文。立法意旨在於傳聞證據未經當事人之反
    對詰問予以核實，原則上先予排除。惟若當事人已放棄反對
    詰問權，於審判程序中表明同意該等傳聞證據可作為證據；
    或於言詞辯論終結前未聲明異議，基於尊重當事人對傳聞證
    據之處分權，及證據資料愈豐富，愈有助於真實發見之理念
    ，且強化言詞辯論主義，使訴訟程序得以順暢進行，上開傳
    聞證據亦均具有證據能力。本件證人王崑崙、王麒淵固曾於
    警詢中為陳述，其性質雖屬傳聞證據，惟查無符合同法第
    159條之1至之4等前四條之情形，其等所為之上開警詢筆錄
    內容，業經本院審理時予以提示並告以要旨，且各經檢察官
    、被告及辯護人表示意見。當事人已知上述筆錄乃傳聞證據
    ，且均未於言詞辯論終結前對該等筆錄內容異議，依上開規
    定，是其等於警詢中之證言已擬制同意其有證據能力，本院
    審酌上開筆錄作成時，較無人情施壓或干擾，亦無不當取供
    之情形，認為以之作為本案之證據亦屬適當，是其等於警詢
    中之證言自具有證據能力。
三、卷附診斷證明書部分：
  (一)按除刑事訴訟法第159條之1至第159條之3之情形外，下列文
    書亦得為證據：一、除顯有不可信之情況外，公務員職務上
    製作之紀錄文書、證明文書。二、除顯有不可信之情況外，
    從事業務之人於業務上或通常業務過程所須製作之紀錄文書
    、證明文書。三、除前二款之情形外，其他於可信之特別情
    況下所製作之文書，刑事訴訟法第159條之4定有明文。次按
    刑事訴訟法第159條之4第2款所稱從事業務之人於業務上或
    通常業務過程所須製作之紀錄文書、證明文書，因係於通常
    業務過程不間斷、有規律而準確之記載，且大部分紀錄係完
    成於業務終了前後，無預見日後可能會被提供作為證據之偽
    造動機，其虛偽之可能性小，除非該等紀錄文書或證明文書
    有顯然不可信之情況，否則有承認其為證據之必要。醫院診
    斷證明書係病患就診或就醫，醫師就其診斷治療病患結果，
    所出具之證明書。醫師法第17條規定，醫師如無法令規定之
    理由，不得拒絕診斷書之交付。醫師係從事醫療業務之人，
    病患如純為查明病因並以接受治療為目的，而到醫療院所就
    醫診治，醫師於例行性之診療過程中，對該病患所為醫療行
    為，於業務上出具之診斷書，屬於醫療業務上或通常醫療業
    務過程所製作之證明文書，自該當於上開條款所指之證明文
    書。如為特定之目的（如訴訟之用）而就醫，醫師為其診療
    ，應病患之要求並出具診斷證明書，因其所記載之內容，具
    有個案性質，應屬被告以外之人於審判外之陳述，且不符上
    開條款所稱之特信性文書要件，自不得為證據（最高法院95
    年度臺上字第5026號判決要旨參照）。
  (二)查卷附之有關王崑崙所受傷害之光田綜合醫院、行政院國軍
    退除役官兵輔導委員會台中榮民總醫院（以下稱台中榮民總
    醫院）醫師所製作之有關其傷害之診斷證明書，固屬被告以
    外之人於審判外之書面陳述，然此係王崑崙於96年10月7日
    受傷後，為醫治所受之傷害，前往醫院就醫接受治療，由醫
    師本於其專業知識為其進行醫療行為後，於此業務上而製作
    前述診斷證明書，具有相當之中立性，且對王崑崙因此所受
    重傷害之待證事項均具有相當關聯性，並無顯不可信之情況
    ，依刑事訴訟法第159條之4第2款規定，自有證據能力。
貳、實體部分：
一、訊據上訴人即被告甲○○（下稱被告）固坦承於前揭時、地
    出手毆打告訴人王崑崙之事實，惟矢口否認涉有重傷害之犯
    行，辯稱：伊有精神分裂症，伊不知道自己於案發時有去過
    大甲，當時可能是因為幻聽幻覺才會毆打告訴人王崑崙，伊
    打人時精神有問題云云。被告在原審之辯護人為被告辯護稱
    ：告訴人王崑崙之傷勢雖已達重傷害之程度，但被告並未持
    兇器毆打告訴人王崑崙，且與告訴人王崑崙並不相識，案發
    當時被告恐係誤以為告訴人王崑崙對其有所干預，心生不滿
    而出手毆打告訴人王崑崙，然此並非甚大之衝突，諒被告主
    觀上亦不致於欲使告訴人王崑崙失明之結果發生，爰請求變
    更起訴法條，改論以傷害致重傷罪名。又一般人於案發當時
    之情況下，尚不致於出手傷人，顯見被告自我控制力甚為薄
    弱，非無可能囿限於其過往之精神疾病狀態，而當遇見衝突
    發生時，即會做出有違常理之行為，是被告當時究有無處於
    法律上所謂精神耗弱之程度，非無審酌餘地等語；被告在本
    審之辯護人為被告辯護稱：被告與被害人素不相識，亦無宿
    怨，更無債權債務關係，被告行經台中縣大甲鎮○○路242
    號被害人住處前，被告始毆傷被害人，依此情節，顯見被告
    係偶然經過案發地點，犯下本件犯罪，被告既與被害人從未
    有過節，衡情被告當時應係以傷害犯意為之，而發生重傷害
    之加重結果等語。經查：
  (一)前揭事實業據證人即告訴人王崑崙、證人即被害人王崑崙之
    子王麒淵於警詢及偵查中證述甚詳，並有光田綜合醫院診斷
    證明書1件（見警卷第10頁）、台中榮民總醫院診斷證明書2
    件（見偵查卷第30、47頁）、台中榮民總醫院96年11月8日
    中榮企字第0960016394號函（見偵查卷第35頁）在卷可稽。
    而告訴人王崑崙於96年12月21日至台中榮民總醫院門診時，
    左眼視力已完全喪失，視覺誘發電位，左眼無反應，已無恢
    復之可能，此有台中榮民總醫院97年1月7日中榮醫企字第09
    70000090號函在卷可稽（見原審卷第32頁），足證告訴人王
    崑崙確因遭到被告毆打，而受有左眼視能毀敗之重傷害，告
    訴人王崑崙所受之重傷害與被告之使人受重傷行為，具有相
    當因果關係。
  (二)按重傷害之成立，以有毀敗他人身體機能之故意，著手於傷
    害之實行而發生毀敗之結果為要件，是使人受重傷與普通傷
    害之區別，應以行為人於加害時有無使人受重傷之故意為斷
    。故有關重傷害犯意之有無，應斟酌事發經過之相關事證，
    包括被害人受傷部位、所用兇器、行為當時之具體情況等一
    切情狀以為判斷。證人即告訴人王崑崙於警詢中證稱：「甲
    ○○突然無緣無故從我身後攻擊我。甲○○毆打我，口中一
    直以台語唸『打哦你死、打哦你眼睛沒看』。」、「甲○○
    只用拳頭沒有使用兇器。甲○○不知何時跟在我身後，突然
    從身後將我推倒再整個人騎在我身上，用拳頭一直打我頭部
    及眼睛，．．．」等語（見偵查卷第28頁），證人即告訴人
    王崑崙於偵查中證稱：「被告從背後拉住我的左手，我就趴
    到地上，他用腿夾住我的背部。他用手一直捶我的後腦勺，
    然後再將我頭轉側面捶我眼睛，．．．」等語（見偵查卷第
    42頁），證人王麒淵於警詢中證稱：「我看到一名男子全身
    騎在我父親的身上，一直用拳頭打我父親的頭部。過程約10
    分鐘，．．．」、「（問：你聽到你父親大聲哀嚎的叫聲後
    有何作為？歹徒有何反應？）我就趕快衝到門外要救我父親
    並大叫打人喲。歹徒就起身逃走。」等語（見警卷第8頁）
    ，證人王麒淵於偵訊中證稱：「我下樓時有看到我父親是躺
    著臉朝上，被告是跨坐在我父親身上，左手壓住我爸爸的頭
    ，右手一直打我爸爸的頭，．．．後來我靠近問他你為何打
    人，被告就起身逃跑，．．．」等語（見偵查卷第42頁）。
    又被告於偵訊中供稱：「（問：如何打？）徒手打他，打他
    頭部好多拳，．．．」、「（問：那時有何人看見打架之過
    程？）他兒子看見我時，我正在打他父親的頭部。」等語（
    見偵查卷第9頁），被告於原審審理中供稱：「（問：是否
    知道你毆打告訴人頭部？）我知道。」等語（見原審卷第72
    頁背面），依前揭證據資料，本案被告與告訴人王崑崙固素
    不相識、亦無怨隙，惟被告無故即出手毆打告訴人王崑崙之
    頭部及眼睛，被告並知悉其係出手毆打告訴人王崑崙之頭部
    及眼睛。而人之雙眼，係身體脆弱之部位，如以拳頭猛力持
    續毆擊，足以失明，應為被告所明知，被告以拳頭猛力持續
    毆擊告訴人王崑崙之左眼，於毆打之時並出言稱：「打哦你
    眼睛沒看」等語，致告訴人王崑崙之左眼因而完全喪失效用
    ，顯見被告主觀上係基於使告訴人王崑崙眼睛失明之重傷害
    犯意毆打告訴人，自應成立使人受重傷罪。辯護人辯稱被告
    主觀上僅具有傷害之犯意云云，尚非可採。本案事證甚為明
    確，被告重傷害之犯行堪予認定。
  (三)被告之辯護人雖為被告辯護稱；被告患有精神疾病，能否遽
    論被告行為當時之精神狀態處於正常，非無可議之處等語。
    按刑法第19條第1項規定：「行為時因精神障礙或其他心智
    缺陷，致不能辨識其行為違法或欠缺依其辨識而行為之能力
    者，不罰。」同條第2項規定：「行為時因前項之原因，致
    其辨識行為違法或依其辨識而行為之能力，顯著減低者，得
    減輕其刑。」，刑法第19條有關行為刑事責任能力之規定，
    係指行為人於「行為時」，因精神障礙或其他心智缺陷之生
    理原因，其辨識行為違法之能力（學理上稱為「辨識能力」
    ）或依其辨識而行為之能力（學理上稱為「控制能力」），
    因而不能、欠缺或顯著減低之心理結果者而言（參照最高法
    院96年度台上字第5544號判決意旨）。依卷附被告之中華民
    國身心障礙手冊（見警卷第11頁），被告雖係慢性精神障礙
    之人，又經本院調閱被告於案發前至行政院衛生署草屯療養
    院、秀傳紀念醫院、財團法人彰化基督教醫院精神科就診之
    病歷，顯示被告固曾於94年11月29日起至95年2月21日至草
    屯療養院住院，經診斷為疑似物質誘發之精神病、疑似精神
    分裂症，再被告自95年7月12日起至96年9月21日至草屯療養
    院住院，經診斷為精神分裂症，因被告欲北上工作，且獲得
    家人同意，故辦理出院；又被告曾於93年至94年於秀傳紀念
    醫院三度接受住院治療，診斷為精神分裂病；另被告於81年
    12月28日至財團法人彰化基督教醫院精神科初診，有使用安
    非他命病史，長期診斷為「非器質性精神病」，不規則就醫
    ，被告於93年7月28日，因精神疾病症狀惡化，而入院治療
    ，迄93年8月14日出院，惟因無使用安非他命或其他可能誘
    發前述病症之藥物證據，故診斷為「精神分裂症」等情，此
    固有行政院衛生署草屯療養院97年7月10日草療精字第5683
    號函檢附被告就醫之病歷、秀傳紀念醫院97年7月16日97明
    秀（醫）字第970983號函檢附被告就醫之病歷、財團法人彰
    化基督教醫院97年9月3日97彰基醫事字第097090035號函檢
    附被告就醫之病歷附卷可稽（見本院卷一第40至171頁、第
    187至230頁）。惟經檢察官囑託台中榮民總醫院對被告進行
    精神鑑定，被告於96年11月5日至台中榮民總醫院接受精神
    鑑定之結果如下：「一柯員（即被告）過去曾經因為使用違
    禁藥品，導致藥物性精神病與精神分裂症狀，在彰化基督教
    醫院、秀傳醫院以及草屯療養院接受治療，目前已經出院。
    二由本次精神狀況檢查和心理測驗評估的結果顯示，柯員的
    智力落在邊緣性智能組的範圍。雖然柯員過去有藥物濫用、
    藥物性精神病與精神分裂症狀，但目前無活躍之精神病性症
    狀。三柯員在案發前後，能夠自行搭車到新竹訪友並尋找工
    作，案發前可自行搭火車南下，雖然經過細節不太清楚，但
    並沒有顯著之精神異常現象。四柯員目前無活躍之精神症狀
    ，並無『因精神障礙或其他心智缺陷，致不能辨識其行為違
    法或欠缺依其辨識而行為之能力』或『因精神障礙或其他心
    智缺陷，致其辨識行為違法或依其辨識而行為之能力，顯著
    減低（按：原鑑定報告漏載顯著減低四字）』之情形」，此
    有台中榮民總醫院96年11月23日中榮醫企字第0960017207號
    函檢附之精神鑑定報告書在卷為憑（見偵查卷第56至62頁）
    。且鑑定人即台中榮民總醫院精神科醫師林志堅於原審97年
    4月2日審理時復到庭具結陳述稱：「我們當時針對病人個案
    ，十年前被告就有精神狀況，於彰化基督教醫院、草屯療養
    院就醫過，據我們所知及被告所提供資料，被告有斷斷續續
    使用安非他命，故被告主要有藥物性精神疾病，及於草屯療
    養院時，有修正診斷為精神分裂症。．．．被告於96年9月
    21日就已經離開草屯療養院，我們詢問被告，他表示當時並
    沒有幻覺、幻聽的症狀，所以才離開草屯療養院。從鑑定報
    告書，關於犯案前後的精神敘述，被告離開草屯療養院後去
    新竹找朋友，打算找工作，被告是自己從彰化搭車前往新竹
    ，案發之前，被告已經有去過一次，後來有回到彰化，這是
    第二次要去新竹，被告表示他是搭火車經過海線，對於如何
    發生衝突敘述，被告都表示記不清楚、忘記了。但經我們詢
    問結果，並沒有明顯精神病症狀，包括幻覺或是妄想。被告
    雖然有記憶不清，但沒有其他證據可以證明被告有精神異常
    狀況。心理測驗狀況，會談狀況與醫師會談報告是吻合，是
    沒有特別精神疾病狀況。我們覺得該次事件，與被告原本精
    神疾病沒有直接關聯性。」、「對於事件當時的精神狀態，
    我們只能推論，我們會談時，被告一切都是正常的，由事件
    發生前後來判斷，被告的言行能力並沒有異常狀況，被告於
    案發前可以自行從彰化到新竹，且可以自行回到彰化。本案
    係發生於從新竹回彰化的途中，我們看警方詢問筆錄，被告
    都沒有異於常人表現，我們判斷被告於行為當時並沒有活躍
    的精神病症狀，會影響被告的行為能力，被告並沒有受到精
    神病的影響。我們於結論中，是提到無活躍精神狀況，那是
    指被告會談時的狀況。但後來所載，並無精神障礙等語，是
    指我們的判定，被告行為時並沒有精神異常的結論。」、「
    （問：被告對於案發經過的描述？）當時被告大部分都是用
    不記得、忘記。但我們評估的是被告當時精神狀態與案件是
    否有關係，一般精神分裂症發作的患者，也不會有記憶減退
    的現象，除非被告當時有吃藥或是酒醉等意識不清的情事，
    才會有短暫不記得狀況，但被告回答說他自己沒有酒醉或是
    服用藥物狀況，所以我們覺得不能用精神疾病來解釋被告行
    為時的記憶。」、「精神疾病或是藥物濫用個案比較容易衝
    動。醫學上對於比較容易衝動或是容易發脾氣，並不認為是
    精神疾病。被告表示離開草屯療養院後，並沒有服藥，一般
    精神疾病，如有一段時間停藥，危險性比較高，但這是因人
    而異，且被告於會談當時，也已經解釋都沒有繼續服用藥物
    ，但被告精神狀態也是沒有異常。」、「被告實際上並沒有
    詳細描述其與被害人衝突的經過，故衝突的事件，是否已經
    達到創傷或是對一般人都會挑起情緒反應，我們無法判斷。
    我們只能從被告案發後於警局的敘述，認為被告於行為當時
    並沒有特別的精神狀況去干擾他的行為判斷能力而有精神障
    礙。」等語（見原審卷第70至71頁），本案無論自鑑定人之
    精神科專業醫師資格、鑑定之方法、鑑定資料及鑑定結論等
    ，經當事人交互詰問及原審法院補充訊問後，自形式及實質
    上判斷，均無明顯瑕疵，前揭鑑定結果自堪予採信。參諸被
    告於偵訊中供稱：「（問：如何打？）徒手打他，打他頭部
    好多拳，．．．」、「（問：那時有何人看見打架之過程？
    ）他兒子看見我時，我正在打他父親的頭部。」等語（見偵
    查卷第9頁），被告於原審審理中供稱：「（問：是否知道
    你毆打告訴人頭部？）我知道。」等語（見原審卷第72頁背
    面），本院參酌被告於行為時知悉其係毆打告訴人王崑崙之
    頭部，於遭證人王麒淵質問為何打人時，被告即起身逃跑，
    足認被告雖曾有精神分裂症之病史，但於本案犯罪行為時，
    其精神狀況應屬正常，被告所罹患之精神分裂症顯難認與其
    重傷害犯行間有何直接關聯，辯護人此部分辯護意旨亦非可
    採。是被告於行為時縱使有慢性精神障礙之疾病，尚不足以
    認定被告於「行為時」有因上開心智缺陷，致其辨識行為違
    法或依其辨識而行為之能力，有不能、欠缺或顯著減低之心
    理結果，自無從依刑法第19條第1、2項之規定不罰或減輕其
    刑。據上所述，本件事證已臻明確，被告之犯行堪予認定。
二、核被告所為。係犯刑法第278條第1項之重傷害罪。被告以拳
    頭持續毆打告訴人王崑崙，使告訴人王崑崙受有左耳瘀血及
    挫傷、頭部外傷、右手擦傷之傷害及左眼球破裂，左眼視力
    完全喪失之重傷害，係於密切接近之時間及同地實施，侵害
    同一之法益，各行為之獨立性極為薄弱，且係出於重傷告訴
    人王崑崙之同一目的，依一般社會健全觀念，在時間差距上
    ，難以強行分開，應視為數個舉動之接續施行，合為包括之
    一行為予以評價，屬接續犯。
三、原審認被告犯行事證明確，因而適用刑事訴訟法第299條第1
    項前段、刑法第278條第1項等規定，並審酌被告與告訴人王
    崑崙素不相識，竟無故出拳重毆年事已高之告訴人（按：告
    訴人王崑崙係24年11月出生），使告訴人王崑崙受有左眼視
    力喪失無法回復之傷害，告訴人王崑崙無端受害，其身心必
    然因此嚴重受創，被告犯罪所造成之損害甚為重大，然念及
    被告前已有10年左右之精神病史，雖其為本案犯行時，並未
    因精神障礙而欠缺辨識行為違法之能力，亦未因精神障礙致
    其辨識行為違法之能力顯著減低之情況，然參酌其無不良前
    科素行，有臺灣高等法院被告前案紀錄表在卷可佐，及其犯
    罪後坦承大部分犯行，態度尚可等一切情狀，量處有期徒刑
    6年。復敘明檢察官求處有期徒刑7年，尚屬過重。核原審認
    事用法核無違誤，量刑亦屬妥適。又量刑之輕重係屬事實審
    法院得依職權自由裁量之事項，茍已斟酌刑法第57條各款所
    列情狀而未逾法定刑度，即不得遽指為違法。且在同一犯罪
    事實與情節，如別無其他加重或減輕之原因，下級審法院量
    定之刑，亦無過重或失輕之不當情形，則上級審法院對下級
    審法院之職權行使，原則上應予尊重（最高法院85年度台上
    字第2446號判決參照）。本件被告因犯本罪致告訴人王崑崙
    左眼視力喪失其效用，告訴人王崑崙無端受害，其身心必然
    因此嚴重受創，本件原審判決於判決理由中已敘明審酌被告
    犯罪之動機、犯後之態度，尚未與告訴人王崑崙達成和解等
    一切情狀，始量處有期徒刑6年，本院認原審法院就本件被
    告之量刑，已審酌被告犯罪之手段，被告素行及其犯罪後態
    度等一切情狀，符合刑罰之目的；參酌重傷害罪之法定刑度
    為5年以上12年以下有期徒刑，則原審判決之量刑尚無過重
    情形，本院認為亦無不當之處，被告上訴意旨否認有重傷害
    之犯意，請求依刑法第19條減輕其刑及認原判決所量處之刑
    度過重，難予採取，此外，被告在本院又未提出其他有利之
    證據，其上訴並無理由，應予駁回。
四、被告於本院雖聲請再次鑑定其於案發時之精神狀態，惟查，
    檢察官於偵查中即已將被告送請台中榮民總醫院鑑定被告之
    精神狀態，且依卷內相關證據資料，已足認定被告並無刑法
    第19條第1、2項規定不罰或得減輕其刑之事由，本院認核無
    再送鑑定之必要。末按刑法第59條之得酌量減輕其刑者，必
    須犯罪另有特殊之原因與環境等情，而在客觀上足以引起一
    般同情，認為即予宣告法定最低度刑其猶嫌過重者，始有其
    適用；至於犯罪之動機、犯罪之手段或犯罪後之態度等情狀
    ，僅可為法定刑內從輕科刑之標準，不得據為酌量減輕之理
    由（參照最高法院91年度臺上字第733號判決意旨），本院
    審酌辯護人辯稱被告雖有慢性精神障礙等情節，核與刑法第
    59條之規定並不相符，自不予酌減其刑，併此敘明。
據上論斷，應依刑事訴訟法第368條，判決如主文。
本案經檢察官乙○○到庭執行職務。
中    華    民    國    97    年    10    月    16    日
             刑事第十一庭 審判長法  官  陳  朱  貴
                                法  官  郭  同  奇
                                法  官  胡  文  傑
上列正本證明與原本無異。
如不服本判決應於收受送達後十日內向本院提出上訴書狀，其未
敘述上訴之理由者並得於提起上訴後十日內向本院補提理由書（
均須按他造當事人之人數附繕本）。
                                書記官  蔡  嘉   萍
中    華    民    國    97    年    10   月     16    日


司法院資訊處製作；財團法人民間司法改革基金會備份。
